【裁判字號】    89,訴,530
【裁判日期】    891205
【裁判案由】    懲治盜匪條例等
【裁判全文】
臺灣新竹地方法院刑事判決                          八十九年度訴字第五三０號
    公  訴  人  臺灣新竹地方法院檢察署檢察官
    被      告  乙○○
    選任辯護人  徐國楨律師
    被      告  甲○○
    選任辯護人  潘秀華律師
右列被告因懲治盜匪條例等案件，經檢察官提起公訴（八十九年度偵字第四五五五號
），本院判決如左：
    主  文
乙○○、甲○○共同意圖為自己不法之所有，以強暴致使不能抗拒而取他人之物，各
處有期徒刑參年柒月。
    事  實
一、乙○○及甲○○二人於民國八十九年五月十四日晚間結伴至新竹玩樂，截至深夜
    將身上金錢消費殆盡後，加上皆深覺經濟壓力沉重，二人竟基於共同意圖為自己
    不法所有之犯意聯絡，計劃洗劫計程車司機財物，並至新竹市○○路「三竹計程
    車行」佯裝軍人收假欲返回新竹縣湖口鄉營區，要計程車司機杜世材開車搭載渠
    等二人，上車後乙○○座於駕駛座旁邊而甲○○則坐於後座，於翌日（十五日）
    凌晨零時三十分許，由杜世材駕駛之車牌號碼ＧＧ－３４５１號之計程車，行經
    新竹縣湖口鄉○○路附近營區時，甲○○見人車尚多，乃要求司機往前開至同鄉
    湖南村台一線五十八點五公里（即中山高速公路涵洞下）處，見人煙稀少且燈光
    昏暗，鍾、鄒二人即要求杜世材路邊停車，甲○○立即以左手緊勒杜世材脖子，
    右手持玩具手槍抵住杜世材頭部，並表明為真槍之強暴手段，喝令杜世材交出身
    上財物，乙○○亦將該車子熄火並出手欲取杜世材懸掛頸部之金項鍊，惟為杜世
    材扭轉身體未得手，此時杜世材發現並觸摸到甲○○所持之槍為改造槍，原本欲
    反抗，惟甲○○左手更緊勒住杜世材脖子且再以玩具槍槍柄毆打杜世材頭部，致
    使杜世材不能抗拒，乙○○並開車門欲推杜世材下車，鍾、鄒二人乃同時合力將
    杜世材強迫推下車，乙○○即刻跳至駕駛座上啟動該車，將車開走，二人並強取
    搜括車上財物ＮＯＫＩＡ牌手機（手機序號：四九三００二─三０─八六五一七
    三─六）一支、皮夾一只，內有現金新臺幣（下同）一萬三千元、身分證及駕照
    （業已丟棄）、及中國信託商業銀行信用卡各一枚，並找尋發現有該信用卡預借
    現金之密碼及另有車資三百餘元，甲○○隨即將前開玩具手槍丟棄於路上，後二
    人並將前開搶來之計程車丟棄於桃園縣中壢市○○路附近，隨即於十五日凌晨一
    時三十分許，二人至桃園縣中壢市臺灣中小企業銀行中壢分行提款機，由甲○○
    頭戴全罩式安全帽、並戴有口罩且身穿白底黑肩肩上有紅條紋的短袖上衣，持前
    開搶來之信用卡並輸入密碼以不正之方法，分四次接續提領預借現金八萬元（每
    次另扣手續費六百五十元），得款後加上前開搶得之現金、車資，現金二人平分
    花用，而手機則由乙○○使用，後於同六月初交由不知情之王玉美（乙○○之母
    親）使用，乙○○所分得現金部分業已花用完畢。嗣於八十九年八月十二日，經
    警比對行動電話通聯紀錄後，循線查獲乙○○、甲○○二人，並扣得前開手機一
    支及甲○○花用剩餘之二千元，皆已發還杜世材。
二、案經新竹縣警察局移送臺灣新竹地方法院檢察署檢察官偵查起訴。
    理  由
一、訊據被告乙○○、甲○○二人對於在右揭時地共同持玩具槍計劃強劫計程車，並
    持搶得之信用卡至提款機提領現金之事實，迭據被告二人於警訊、偵查中及本院
    訊問審理時坦承不諱，而被害人杜世材於右揭時地遭被告甲○○自後以左手勒住
    脖子右手持槍指著頭部，並以槍柄毆打頭部致使不能抗拒，嗣並被被告二人合力
    推下車，而由被告將車開走並將車上之財物劫走及其所有之信用卡被盜領現金之
    事實，亦經被害人杜世材供述甚詳在卷，而被告乙○○將搶來之行動電話交予不
    知情之母親王玉美使用之事實亦據證人王玉美供稱屬實，此外，並有贓證物品認
    領保管收據一紙（見八十九年度偵字第四五五五號偵查卷宗第三十一頁）、被告
    甲○○頭戴安全帽以搶得之信用卡提領現金之銀行提供之錄影帶所翻拍成之照片
    一幀（見前述偵查卷宗第三十四頁）、提款資料明細二紙、電話通聯及使用人資
    料三紙、被告二人行搶地點及玩具槍丟棄地點照片二幀及被告甲○○提領現金所
    穿著之上衣照片一幀及遭搶之行動電話及序號照片三幀附卷足稽（見前述偵查卷
    宗第三十五頁以下），足認被告之自白與事實相符，本件事證明確，被告二人犯
    行堪以認定，應依法論科。
二、被告乙○○、甲○○二人所為，其中以強暴手段，致使被害人杜世材不能抗拒而
    劫取計程車一輛及皮夾一只（內有現金一萬三千元、信用卡、身分證、駕照），
    及車資三百餘元部分，係犯懲治盜匪條例第五條第一項第一款之強盜罪。另以不
    正當方法而向自動付款機提領款項部分，係犯刑法第三百三十九條之二第一項利
    用自動付款設備詐欺罪，分四次提領係基於同一犯意下之接續行為，僅侵害一個
    法益，只論以一罪。被告乙○○與甲○○二人就前揭犯行，彼此間有犯意聯絡及
    行為分擔，為共同正犯。再被告二人強盜洗劫計程車之目的，當然意在取得財物
    ，是以其所犯上開強盜罪、利用自動付款設備詐欺而取得財物罪間即有方法、目
    的，原因與結果之牽連關係，應依刑法第五十五條牽連犯之規定，從一重之強盜
    罪處斷。公訴意旨認被告上開二罪，係犯意各別，罪名不同，應分論並罰，尚有
    未洽，附此敘明。被告二人雖辯以懲治盜匪條例業經失效，其應無犯該條例之罪
    ，惟查國民政府於民國三十三年四月八日制定公布懲治盜匪條例，全文十一條，
    其中第十條規定：本條例施行期間定為一年，必要時得以命令延長之，嗣自三十
    四年起至四十六年止，每年均以命令自同年四月八日起延長或延長一年，而因均
    係於施行期間屆滿後始為延長，因而引發本條例是否於三十四年四月七日，因施
    行期間屆滿，未於屆滿前延長，致失其效力之爭議，然查懲治盜匪條例於四十六
    年六月五日經立法院修正公布，刪除原第十條施行期間一年及第八條依特種刑事
    案件訴訟條例審理之規定，並重新調整條文順序，此形式上雖是修正，實質上係
    明白確認本條例已從臨時性舊法改制為常態性之刑事特別法，等同於制定新法，
    因此本條例重新立法之合法性，應不因修正前曾施行期滿始以命令展期而有影響
    （參照最高法院八十八年度台上字第三０九八號判決意旨），是被告二人所辯懲
    治盜匪條例業已失效，尚難認有理由，亦一併敘明。
三、查被告二人年紀尚輕、智識程度不高，被告乙○○前因車禍肇事賠償對造二十餘
    萬元，加以本身手亦受傷致工作受影響，亦據證人王玉美陳述在卷（見本院卷宗
    第六十八頁），參以被告母親王玉美所得不高，亦有王玉美提出之薪資明細表一
    紙附卷可憑（見本院卷宗第八十一頁），又須賠償前述車禍和解金，經濟已捉襟
    見肘，復以父親鍾德庸患有輕度肢障，亦有殘障手冊一紙附卷（見本院卷宗第八
    十頁），工作不遂，經濟益形窘迫；而被告甲○○身為家中獨子，二位姐姐亦均
    已出嫁，而被告之父親鄒村雄因重度痴呆症，母親鄒盧桂英患有重度聽障等情，
    亦有戶口名簿及殘障手冊在卷可稽（見本院八十九年聲字第九三六號卷宗），而
    鄒村雄因有器質性精神症、痴呆症，日常生活功能退化，生活需人照護，亦有天
    主湖口仁慈醫院之證明書一紙附卷（見本院卷宗第六十三頁），父母生活經費所
    需均須依賴被告甲○○一人供應照料，經濟負擔壓力沉重，渠等二人因一時短於
    失慮，始罹本件犯行，且被告乙○○已於事後與被害人杜世材達成和解，賠償被
    害人之損失，亦有和解書一紙在卷可稽（見本院卷宗第二十五頁），被害人並願
    意原諒被告，被告二人之特殊境遇與家庭環境經濟壓力，在客觀上足以引起一般
    人之同情，參以渠等二人犯罪情節尚非重大不可逭，所犯強盜罪之法定本刑為無
    期徒刑或七年以上有期徒刑，與其犯罪情節相較，實屬過重，是被告二人犯罪之
    情狀顯有可憫恕之處，本院認即令處以法定最低刑度，仍嫌過重，爰依刑法第五
    十九條規定酌量減輕其刑。爰審酌被告二人犯罪之動機、目的、手段，二人無犯
    罪前科素行尚佳，亦有臺灣新竹地方法院檢察署刑案資料查註紀錄表及臺灣高等
    法院被告全國前案紀錄表各附件可稽，渠等因一時短於思慮，致罹刑章，犯罪所
    生之損害及犯罪後皆能坦承犯行，深具悔意，態度良好等一切情狀，分別量處如
    主文所示之刑，以資懲儆。
四、再被告二人用以作案用之玩具槍一枝，業已丟棄於車外台一線路上之事實，已據
    被告乙○○、甲○○供承在卷（見前述偵查卷宗第十一頁、十五頁背面），復經
    警帶同被告二人至丟棄地點找尋亦無所獲，顯已滅失，為免將來執行困難，爰不
    另為沒收之諭知。末查，被告二人強劫所得之財物，其中（一）即前揭計程車一
    輛、行動電話一支及現金二千元，業已發還被害人杜世材，亦據杜世材陳述在卷
    （見前述偵查卷宗第二十頁背面），並有贓證物品認領保管收據一紙在卷足憑，
    而其餘現金均已花用完畢，業已費失，亦據被告二人供稱在卷。（二）皮夾、被
    害人身分證及駕照均未扣案，經被告丟棄之事實，亦據被告甲○○陳述在卷（見
    前述偵查卷宗第十五頁背面、本院卷宗第十二頁）。（三）被告二人自提款機取
    得八萬元部分，亦均花用完畢，業已費失，亦據被告二人供陳明確。（四）中國
    信託商業銀行信用卡一枚，並未扣案，亦未返還被害人，依被告二人已將前揭（
    二）之財物丟棄行為判斷，應已遭被告二人丟棄滅失，無從尋獲。上開物品，均
    不予諭知發還本件被害人，併此敘明。至公訴人請求本院量處被告二人有期徒刑
    十年，本院認被告犯罪後尚能坦承犯行且強盜情節尚非重大而不可逭，渠等造成
    被害人之損害亦非重大、危害社會治安之層面亦非甚廣，參以被害人亦願意原諒
    被告，酌以前開刑法第五十九條之被告二人犯罪之情狀可憫恕等情，認公訴人之
    求刑尚屬過重，亦附此敘明。
據上論斷，應依刑事訴訟法第二百九十九條第一項前段，懲治盜匪條例第五條第一項
第一款、第八條，刑法第二十八條、第三百三十九條之二第一項、第五十五條、第五
十九條，判決如主文。本案經檢察官林李嘉到庭執行職務。
中      華      民      國    八十九    年     十二     月      五      日
                                    臺灣新竹地方法院刑事第一庭
                                          法  官    馮  俊  郎
右正本證明與原本無異。
如不服本判決，應於判決送達後十日內向本院提出上訴狀（應附繕本），上訴於臺灣
高等法院。
                                  書記官    謝  國  聖
中      華      民      國    八十九    年     十二     月      五      日
附錄本件論罪科刑實體法條文：
懲治盜匪條例第五條第一項第一款：
有左列行為之一者，處無期徒刑或七年以上有期徒刑：
一、意圖為自己或第三人不法所有，以強暴、脅迫、藥劑、催眠術或他法致使不能抗
    拒而取他人之物或使其交付者。
刑法第三百三十九條之二
意圖為自己或第三人不法之所有，以不正方法由自動付款設備取得他人之
物者，處三年以下有期徒刑、拘役或一萬元以下罰金。
以前項方法得財產上不法之利益或使第三人得之者，亦同。


司法院資訊處製作；財團法人民間司法改革基金會備份。
